臺灣臺南地方法院臺南簡易庭民事判決
110年度南小字第2250號
原告  金禾千
被告  吳信模即吳青洋
            
上列當事人間請求侵權行為損害賠償事件，本院於民國111年3月
17日言詞辯論終結，判決如下：
    主  文
原告之訴駁回。
訴訟費用新臺幣壹仟元由原告負擔。
    事實及理由
一、原告主張略以：被告於如附表所示時間，在不特定人得以共
    聞共見之社群網站臉書（FaceBook），以其申請之帳號「吳
    青洋」發布含有「無恥」、「不要臉」、「恥力破表」、「
    你連自己的羞恥心都找不到了」等文字之如附表所示貼文
　　，侵害原告之名譽權，致原告精神上受有痛苦。為此，爰依
    民法第184條第1項前段、第195條第1項規定，請求被告因10
    8年12月2日、108年12月5日之貼文，各賠償原告新臺幣（下
    同）5萬元精神慰撫金等語。並聲明求為判決：被告應給付
    原告10萬元，及自起訴狀繕本送達翌日起至清償日止，按週
    年利率百分之五計算之利息。
二、被告抗辯略以：原告施以詐術誤導被告深信其為「戰鬥機飛
    官」等情，當原告謊言遭揭發後，原告竟改口否認曾自稱飛
    官，反而指控被告惡言造謠抹黑，近三年多來不斷對被告提
    出大量官司；原告在他人介紹其為「飛官」時，本可當眾否
    認，卻選擇「點頭默認」，以不作為手法來誤導大眾，且在
    爆發「假冒飛官」紛爭時，亦未出面澄清，因而惹來「假飛
    官」之稱號，實屬咎由自取；被告在臉書公開揭發原告之謊
    言，避免再有更多人受到原告之詐術及濫訴之卑劣手段所侵
    害，因此，原告並無名譽受損之情形等語。並聲明求為判決
    ：原告之訴駁回。
三、得心證之理由：
（一）原告主張被告於如附表所示時間，在不特定人得以共聞共
      見之社群網站臉書（FaceBook），以其申請之帳號「吳青
      洋」發布如附表所示貼文等情，業據提出被告臉書專頁封
      面截圖、如附表所示貼文截圖為憑，且為被告所不爭執。
      是原告此部分之主張，堪信為真實。
（二）按大法官釋字第509號解釋闡釋人民言論自由之基本權利
      應受最大限度之維護，但為兼顧對個人名譽及公共利益之
      保護，法律得對言論自由依其傳播方式為合理之限制。刑
      法第310條第1項及第2項之誹謗罪係保護個人法益而設，
      同條第3項前段規定係對言論內容與事實相符者予以保障
      。行為人雖不能證明言論內容為真實，但依其所提證據資
      料，認為行為人有相當理由確信其為真實者，即不能以誹
      謗罪之刑責相繩。旨在衡平憲法所保障之言論自由與名譽
      等基本人權而為規範性之解釋，屬因基本權衝突所為具有
      憲法意涵之法律原則，為維護法律秩序之整體性，就違法
      性價值判斷上趨於一致，在民事責任之認定上，亦應考量
      以上開解釋所揭櫫之概念及刑法第310條第3項、第311條
      之除外規定，作為侵害名譽權行為阻卻不法事由之判斷準
      據。又言論可分為「事實陳述」及「意見表達」，前者有
      真實與否之問題，具可證明性，行為人倘就事實陳述之言
      論，經合理查證，且依查證所得資料，有相當理由確信其
      為真實者，縱事後證明所言與事實不符，亦不能令負侵權
      行為之損害賠償責任；倘依行為人所舉客觀事證，足認行
      為人於發表該言論當時，有相當理由確信其為真實者，亦
      同；而意見表達之言論，乃行為人表示自己之見解或立場
      ，屬主觀價值判斷之範疇，無真實與否可言，行為人對於
      可受公評之事，如未使用偏激不堪之言詞而為意見表達，
      可認係善意發表適當評論者，不具違法性，非屬侵害他人
      之名譽權，亦不負侵權行為之損害賠償責任（最高法院10
      9年度台上字第427號判決意旨參照）。惟事實陳述與意見
      表達之評論在概念上有時難期涇渭分明，若意見表達之評
      論係以某項事實為基礎，或發言過程中夾論夾敘，將事實
      敘述與意見表達之評論混為一談，在評價言論自由與保障
      個人名譽權之考量上，仍應考慮事實之真偽（最高法院10
      5年度台上字第745號判決意旨可參）；倘行為人於發表該
      言論當時，有相當理由確信該言論中關於事實陳述部分為
      真實，而意見表達之評論部分又係對於可受公評之事，以
      未使用偏激不堪之言論而為意見表達，可認係善意發表適
      當評論者，行為人自亦不負侵權行為之損害賠償責任。
（三）審酌被告發表如附表所示貼文，乃夾論夾敘，將事實敘述
      與意見表達之評論混為一談，陳述原告指稱被告與其他人
      無中生有，惟原告謊稱自己係戰鬥機飛官、電影大師，為
      無中生有之騙子，並批評原告欺騙他人而不認錯，反而狡
      辯，且對於被告提出告訴之行為卑鄙無恥，因此公開貼文
      指責原告係無恥之騙子，係針對原告臉書發文內容而為表
      達陳述。被告所為意見表達之評論部分，雖屬對於原告為
      負面評價之敘述，惟衡諸被告乃因認為原告未曾擔任飛官
      ，卻對外以飛官自稱，復因被告陳稱其為假飛官而對於被
      告提出告訴，因而以「無恥」、「不要臉」、「恥力破表
      」、「你連自己的羞恥心都找不到了」等語形容原告，而
      為意見表達之評論，復參酌在社會上以「無恥」、「不要
      臉」等用語，形容自己認為人品極差之人、欺騙他人之人
      、逃避責任之人，尚難謂屬偏激不堪之言論等情，自難認
      被告業已使用偏激不堪之言論而為意見表達。
（四）綜上，被告本於客觀事證及其與原告相處之個人親身經歷
      ，主觀上認定原告就其自稱為戰鬥機飛官、電影大師一事
      ，有與事實不符或隱瞞之情形，而於自己臉書上發文如附
      表所示貼文時，有相當理由確信其言論為真實，參諸前揭
      說明，無論被告所言與事實是否相符，均不能令其負侵權
      行為之損害賠償責任。況被告所為如附表所示貼文，對於
      原告之批判評論，屬敘述原告主觀上感受，且非毫無根據
      之污衊謾罵，尚屬意見表達得容許之範圍，縱原告主觀上
      感覺其人格受到貶抑，亦不能認被告發表之如附表所示貼
      文，有何貶損原告之社會評價而不法侵害其名譽。從而，
      原告主張被告侵害其人格權，並請求被告賠償精神慰撫金
      10萬元，難認有據，不應准許。
四、綜上所述，原告依民法第184條第1項、第195條第1項規定，
    請求被告給付10萬元，及自起訴狀繕本送達翌日起至清償日
    止，按週年利率百分之五計算之利息，為無理由，應予駁回
    。
五、本件事證已臻明確，兩造其餘攻擊防禦方法及所舉未經援用
    之證據，經本院斟酌後，認為均不足以影響本判決之結果，
    爰不一一論述，併此敘明。
六、按訴訟費用，由敗訴之當事人負擔；又小額事件第一審法院
    為訴訟費用之裁判時，應確定其費用額；民事訴訟法第436
    條之19第1項、第78條分別定有明文。經核本件訴訟費用額
    為1,000元（即第一審裁判費），而原告之請求為無理由，
    爰確定原告應負擔之訴訟費用額如主文第2項所示。
七、據上論結，本件原告之訴為無理由，依民事訴訟法第436條
    之23、第436條第2項、第436條之19第1項、第78條，判決如
    主文。
中　　華　　民　　國　　111 　年　　3 　　月　　31　　日
  　                      臺灣臺南地方法院臺南簡易庭
                                法  官  王 獻 楠
以上正本係照與原本作成。
如不服本判決，應於送達後20日內，向本院提出上訴狀並表明上
訴理由，如於本判決宣示後送達前提起上訴者，應於判決送達後
20日內補提上訴理由書（須附繕本）。對於小額程序之第一審判
決之上訴，非以其違背法令之理由，不得為之。且上訴狀內應記
載表明（一）原判決所違背之法令及其具體內容。（二）依訴訟
資料可認為原判決有違背法令之具體事實者。
中　　華　　民　　國　　111 　年　　3 　　月　　31　　日
                                書記官  蕭 雅 文　　
附表：   編號        時     間             貼         文  1 108年12月2日上午12時01分許 他忘記了，事情還沒了解，自己就想草草了事 我們來提醒他，原文下面的留言已經變成經典了 感謝第一代攻堅假飛官騙子的志士！ 我們繼續提醒假飛官騙子，教育他出面道歉 自己的聲明已經說了「吃喝借物」 還能提告陷害？不是無恥嗎？ 還想當老師？滿分考照證明拿出來好嗎？不要臉！ 2 108年12月5日上午4時13分許 做人光明磊落是嗎？值得慶祝自己的恥力破錶？ 去年十月你就在公開場合演說洩漏未上映的電影片段 而且電影不是你拍的內容，還瞎扯導演說了什麼？ 你這麼會說謊～是爸媽從小指導的啊？ 金教授真可悲教出這種小孩… 自己公開洩漏影片還說是你拍的？ 還嫁禍給我，說全部是我洩漏影片！ 「我只傳給吳青洋，完全是他洩密的」 看著你認真說謊的嘴臉…賣力掩飾發抖的聲音… 可憐…你連自己的羞恥心都找不到了